【裁判字號】    97,交聲,2197
【裁判日期】    971023
【裁判案由】    聲明異議
【裁判全文】
臺灣高雄地方法院交通事件裁定
原處分機關  高雄市政府交通局
法定代理人  王國材
異  議  人
即受處分人  甲○○
上列異議人即受處分人因違反道路交通管理處罰條例案件，對於
高雄市政府交通局民國97年8 月29日所為如附表所示之裁決處分
（原裁決處分案號均詳如附表），聲明異議，本院裁定如下：
    主  文
原處分撤銷。
    理  由
一、原處分意旨略以：異議人即受處分人甲○○所有之車牌號碼
    ZK-4390 號自用小客車，於附表所示之時間、地點，分別被
    舉發駕駛人行車速度超過規定之最高時速未滿20公里、駕車
    行經有燈光號誌管制之交岔路口闖紅燈、不遵守道路交通標
    線之指示，經拍照逕行舉發；且因在道路收費停車處所停車
    經催繳不依規定於期限內繳費致遭舉發，均如附表所示之交
    通違規，爰依如附表所示之道路交通管理處罰條例規定，裁
    處如附表所示之罰鍰等語。
二、異議意旨略以：如附表所示之裁決書所指之前開車輛雖確為
    異議人所有，但該車輛已於民國92年間失竊，當時係由異議
    人已故妻子林昭蓉前往監理機關辦理車輛遺失事宜，故異議
    人以為該車輛已經報廢遺失，又伊因肅清煙毒條例案件於93
    年10月22日入所在屏東戒治所接受戒治1 年，嗣於94年5 月
    17日入監在澎湖監獄服刑，至96年7 月16日因減刑縮短刑期
    執畢出監，惟近日異議人收到違反道路交通管理事件裁決書
    共29件（按本裁定共計如附表所示之9 件裁決書），然於此
    29件交通違規時間，異議人均在監所中，且異議人原以為該
    車輛已報廢，直至收受上開裁決書方知該車輛尚未報廢等情
    ，為此原處分機關所為之裁決處分，唯恐過當，爰此狀請撤
    銷原裁決處分，以免冤抑，據此聲明異議等語。
三、按處理違反道路交通管理事件，有關文書送達之程序，依行
    政程序法之規定；又按逕行舉發者，應按已查明之資料填註
    車牌號碼、車輛種類、車主姓名及地址，並於通知單上方空
    白處加註逕行舉發之文字後，由舉發機關送達被通知人，違
    反道路交通管理事件統一裁罰基準及處理細則第5 條、第11
    條第1 項第4 款分別定有明文。再按書面之行政處分，應送
    達相對人及已知之利害關係人；書面之行政處分自送達相對
    人及已知之利害關係人起，書面以外之行政處分自以其他適
    當方法通知或使其知悉時起，依送達、通知或使知悉之內容
    對其發生效力，行政程序法第100 條第1 項前段、第110 第
    1 項定有明文。末按送達，除法規另有規定外，由行政機關
    依職權為之；對於在監所人為送達者，應囑託該監所長官為
    之，同法第67條、第89條分別規定甚明。
四、經查：
  (一)按受處分人，不服第8 條主管機關所為之處罰，得於接到裁
    決書之翌日起20日內，向管轄地方法院聲明異議，道路交通
    管理處罰條例第87條第1 項第1 項定有明文。查原處分機關
    於97年8 月29日所為如附表所示之裁決書，經異議人收受後
    於同年9 月18日逕向本院提出聲明異議乙節，有聲明異議狀
    上本院收狀日期戳記章在卷可稽（見本院97年度交聲字第21
    93號卷《下稱本院97交聲2193號卷》第3 頁），是異議人雖
    未依道路交通案件處理辦法第13條之規定向原處分機關提出
    異議狀後，再由該機關轉送本院審理，惟該由原處分機關移
    送之規定並非強制規定，且查異議人對於原處分機關於97年
    8 月29日所為如附表所示之裁決書，既於97年9 月18日向本
    院提出聲明異議，衡情應已於接到裁決書之翌日起20日之法
    定期間內向最後審理之機關即本院提出聲明異議，故為訴訟
    經濟計，異議人逕向本院提出聲明異議，程序上自應仍屬適
    法，合先敘明。
  (二)本件異議人甲○○因肅清煙毒條例等案件，自93年8 月11日
    入高雄看守所附設勒戒所施以觀察勒戒，於93年10月22日入
    屏東戒治所戒治，嗣於94年5 月17日入屏東監獄服刑、於94
    年6 月1 日轉至高雄第二監獄服刑、於94年8 月10日再轉至
    高雄監獄服刑，末於94年10月26日轉至澎湖監獄服刑，直至
    96年7 月16日因減刑縮短刑期執畢出監；車牌號碼ZK-4390
    號自用小客車車主仍為異議人，車籍車主地址為「高雄市○
    ○區○○街9 之1 號」，異議人現設籍地址為「高雄市○○
    區○○街3 巷12之3 號」，異議人現居「高雄市○○區○○
    街195 號5 樓之2 」之址等情，業經異議人於聲明異議狀陳
    明現居所地址如上在卷可參（見本院97交聲2193號卷第3 頁
    ），並有異議人所提出之臺灣澎湖監獄96年7 月16日澎監總
    籍出證字第0420號出監證明書、臺灣屏東戒治所94年5 月17
    日屏戒總字第2242號出所證明書、法務部96年7 月16日96法
    澎監減字第0095號減刑證明書及異議人戶籍謄本影本各1 紙
    附卷可稽（見本院97交聲2193號卷第6 至8 頁），且有異議
    人臺灣高等法院被告前案紀錄表、臺灣高等法院出入監紀錄
    表、臺灣高等法院在監在押全國紀錄表、全戶戶籍資料查詢
    結果及車號查詢汽車車籍各1 份附卷可按（見本院97交聲21
    93號卷第10至15、17至20頁），是本部分之事實，堪以認定
    。
  (三)查原處分機關、高雄市政府警察局、高雄縣政府警察局如附
    表所示之舉發違反道路交通管理事件通知單（下稱舉發通知
    單），其中如附表編號一、二、四、五、七號因異議人未依
    規定於催繳截止日前繳納停車欠費，原處分機關遂據以填製
    舉發通知單，郵寄送達至異議人「高雄市○○區○○街9之1
    號」地址，惟因異議人遷移不明退件，另於95年6 月30日、
    7 月29日、8 月13日、9 月23日、96年1 月1 日以高市交停
    字第0950017412、21406 、23637 、25570 、43007 號函移
    送原處分機關交通事件裁決中心在案，此有原處分機關97年
    10月3 日高市交停字第0970046499號函及附件之舉發通知單
    、送達證書等在卷可稽（見本院97交聲2193號卷第36至51頁
    ），另如附表編號三、八、九號所示之3 件違規案，前經高
    雄市政府警察局交通警察大隊於95年4 月26日、6 月12日以
    111005、141066、141175號大宗掛號函件郵寄舉發通知單送
    達至異議人「高雄市○○區○○街9 之1 號」地址，惟因異
    議人遷移不明，經郵局退回，依據行政程序法第78條等規定
    ，高雄市政府警察局業於95年6 月14日、7 月24日以高市警
    交字第0950039985、0950050373號函公示送達並移送本件原
    處分機關在案，亦有高雄市政府警察局交通警察大隊97年10
    月7 日高市警交三字第0970027717號函及附件之高雄市政府
    警察局函文、公告、違規罰單單退管理系統明細、送達證書
    等在卷足憑（見本院97交聲2193號卷第52至63頁），至如附
    表編號六之舉發通知單則郵寄至異議人「高雄市○○區○○
    街9 之1 號」地址，亦因異議人遷移不明，經郵局退回，有
    舉發通知單及退回信封各1 份附卷可參（見本院97交聲2193
    號卷第32、34頁），是原處分機關僅係對異議人車籍地址即
    「高雄市○○區○○街9 之1 號」之址送達如附表所示之舉
    發通知單，亦堪認定。
  (四)惟查斯時異議人既已入監服刑，本件員警於逕行舉發違規行
    為後，並未合法送達前開如附表所示之舉發通知單予異議人
    ，異議人於未接獲舉發通知單之前提下，自無以於應到案日
    期前繳納罰鍰、陳述意見或辦理歸責事由等救濟權利事項，
    揆以上揭規定，於製單當時原處分機關應依職權將如附表所
    示之舉發通知單，囑託上開監所長官對異議人送達，始為適
    法，原處分機關未依前揭相關規定送達舉發通知單予異議人
    ，其送達程序顯有瑕疵，不生送達之效力。
  (五)從而，原處分機關應送達於異議人之舉發通知單既未合法送
    達，依程序優先於實體原則，自無從因嗣後裁決機關已逕行
    對異議人合法送達裁決書，即認已經補正前開送達程序，本
    件應由原處分機關依法另向異議人為送達通知單，在未有合
    法送達該通知單前，原處分機關之裁決自無從對異議人發生
    效力。
五、綜上所述，本件道路交通違規事件之如附表所示舉發通知單
    並未合法送達相對人，原處分機關量酌如附表所示舉發通知
    單送達投遞未果，遽以援引如附表所示之道路交通管理處罰
    條例規定，即裁處如附表所示之罰鍰，自有未恰，應由本院
    撤銷如附表所示之原裁決處分，另請原處分機關為適法之處
    理。
六、據上論斷，爰依道路交通管理處罰條例第87條第2 項、道路
    交通案件處理辦法第20條前段，裁定如主文。
中    華    民    國    97    年    10    月    23    日
                  刑事第十七庭  法  官  林建鼎
以上正本證明與原本無異。
如不服本裁定，應於收受送達後5 日內向本院提出抗告狀（須附
繕本）。
中    華    民    國    97    年    10    月    23    日
                                書記官  林秀敏
附表：（註：下稱本院卷均指本院97年度交聲字第2193號卷）
┌──┬──────┬────────┬────┬──────┬──────┬──────┬──────┐
│編號│裁決書號碼（│違規時間        │違規地點│違規事實    │舉發違反法條│罰鍰（新台幣│本院案號    │
│    │括弧內為舉發│                │        │            │（道路交通管│：元）      │            │
│    │通知單號碼）│                │        │            │理處理條例）│            │            │
├──┼──────┼────────┼────┼──────┼──────┼──────┼──────┤
│一  │32-1B0000000│95年2 月23日20時│六合一路│在道路收費停│第56條第2 項│3 百元，本院│97年度交聲字│
│    │（1B0000000 │14分            │061A30  │車處所停車經│，本院卷第37│卷第37頁    │第2193號    │
│    │）          │                │        │催繳不依規定│頁          │            │            │
│    │            │                │        │於期限內繳費│            │            │            │
├──┼──────┼────────┼────┼──────┼──────┼──────┼──────┤
│二  │32-1B0000000│95年3 月26日20時│五福二路│在道路收費停│第56條第2 項│3 百元，本院│97年度交聲字│
│    │（1B0000000 │10分            │052A30  │車處所停車經│，本院卷第38│卷第38頁    │第2194號    │
│    │）          │                │        │催繳不依規定│頁          │            │            │
│    │            │                │        │於期限內繳費│            │            │            │
├──┼──────┼────────┼────┼──────┼──────┼──────┼──────┤
│三  │32-BC0000000│95年4 月1 日6 時│高雄都會│駕駛人行車速│第40條第1 項│1 千7 百元，│97年度交聲字│
│    │（BC0000000 │58分            │高架道路│度，超過規定│，本院卷第26│本院卷第26頁│第2195號    │
│    │）          │                │大中段文│之最高時速未│頁          │            │            │
│    │            │                │川匝道口│滿20公里（行│            │            │            │
│    │            │                │        │車限速60公里│            │            │            │
│    │            │                │        │，經測時速77│            │            │            │
│    │            │                │        │公里，超速17│            │            │            │
│    │            │                │        │公里）      │            │            │            │
├──┼──────┼────────┼────┼──────┼──────┼──────┼──────┤
│四  │32-1B0000000│95年4 月27日11時│瑞源路  │在道路收費停│第56條第2 項│3 百元，本院│97年度交聲字│
│    │（1B0000000 │25分            │190A30  │車處所停車經│，本院卷第39│卷第39頁    │第2196號    │
│    │）          │                │        │催繳不依規定│頁          │            │            │
│    │            │                │        │於期限內繳費│            │            │            │
├──┼──────┼────────┼────┼──────┼──────┼──────┼──────┤
│五  │32-1B0000000│95年8 月26日20時│裕誠路  │在道路收費停│第56條第2 項│3 百元，本院│97年度交聲字│
│    │（1B0000000 │45分            │002118  │車處所停車經│，本院卷第41│卷第41頁    │第2197號    │
│    │）          │                │        │催繳不依規定│頁          │            │            │
│    │            │                │        │於期限內繳費│            │            │            │
├──┼──────┼────────┼────┼──────┼──────┼──────┼──────┤
│六  │32-NJ0000000│95年5 月23日1 時│仁武鄉高│駕駛人行車速│第40條第1 項│1 千7 百元，│97年度交聲字│
│    │（NJ0000000 │45分            │楠公路，│度，超過規定│，本院卷第32│本院卷第32頁│第2198號    │
│    │）          │                │高楠新村│之最高時速未│頁          │            │            │
│    │            │                │口      │滿20公里（行│            │            │            │
│    │            │                │        │車限速60公里│            │            │            │
│    │            │                │        │，經測時速76│            │            │            │
│    │            │                │        │公里，超速16│            │            │            │
│    │            │                │        │公里）      │            │            │            │
├──┼──────┼────────┼────┼──────┼──────┼──────┼──────┤
│七  │32-1B0000000│95年4 月30日8 時│博愛一路│在道路收費停│第56條第2 項│3 百元，本院│97年度交聲字│
│    │（1B0000000 │47分            │591A30  │車處所停車經│，本院卷第40│卷第40頁    │第2199號    │
│    │）          │                │        │催繳不依規定│頁          │            │            │
│    │            │                │        │於期限內繳費│            │            │            │
├──┼──────┼────────┼────┼──────┼──────┼──────┼──────┤
│八  │32-BB0000000│95年5 月25日0 時│自由、同│駕車行經有燈│第53條第1 項│2 千7 百元，│97年度交聲字│
│    │（BB0000000 │43分            │盟路口  │光號誌管制之│，本院卷第28│本院卷第28頁│第2200號    │
│    │）          │                │        │交岔路口闖紅│頁          │            │            │
│    │            │                │        │燈（含紅燈左│            │            │            │
│    │            │                │        │、右轉）    │            │            │            │
├──┼──────┼────────┼────┼──────┼──────┼──────┼──────┤
│九  │32-BB0000000│95年5 月29日3 時│自由、同│不遵守道路交│第60條第2 項│9 百元，本院│97年度交聲字│
│    │（BB0000000 │15分            │盟路口  │通標線之指示│3 款，本院卷│卷第30頁    │第2201號    │
│    │）          │                │        │（紅燈超越停│第30頁      │            │            │
│    │            │                │        │止線臨停）  │            │            │            │
└──┴──────┴────────┴────┴──────┴──────┴──────┴──────┘


司法院資訊處製作；財團法人民間司法改革基金會備份。
